【裁判字號】    95,交抗,242
【裁判日期】    950526
【裁判案由】    聲明異議
【裁判全文】
臺灣高等法院臺中分院刑事裁定         95年度交抗字第242號
抗  告  人
即受處分人  乙○○
上列抗告人因違反道路交通管理處罰條例聲明異議案件，不服臺
灣臺中地方法院中華民國95年3月20日所為裁定（95年度交聲字
第62號）提起抗告，本院裁定如下：
    主  文
抗告駁回。
    理  由
一、原處分機關以：本案係臺中市警察局第一分局於民國94年10
    月1日1時40分，在臺中市○○○路與美村路處，以該車牌號
    碼H7—7793號自用小客車有「駕車紅燈右轉」違規，遂以中
    市警交字第GC0000000號舉發違反道路交通管理事件通知單
    當場攔檢舉發，違規人拒簽收，未依指定日期到案，於94
    年12月05日提出申訴，舉發單位函覆略以「本案台端於紅燈
    違規右轉，經警當場目睹指證，違規確實，員警依法舉發，
    尚無違誤」，異議人不服，本所遂於95年1月5日以中監違字
    第裁60-GC0000000號裁決書裁處罰鍰新臺幣5400元整，並記
    違規點數3點，異議人不服本所裁決，於95年1月12日具狀聲
    明異議，本所依法裁決應無不合為由。
二、抗告意旨略以：抗告人即受處分人（下稱受處分人）於94年
    10月1日1時40分，駕駛車牌號碼H7—7793號自用小客車，沿
    臺中市○村路行駛，途經美村路與五權西路口時，因美村路
    係綠燈，受處分人始右轉至五權西路，因臨檢被欄下，員警
    說受處分人「駕車紅燈右轉」違規，其實受處分人係依綠燈
    行駛，並無違規之情事，爰請求撤銷原裁定等語。
三、按「汽車駕駛人，行經有燈光號誌管制之交岔路口闖紅燈者
    ，處新臺幣一千八百元以上五千四百以下罰鍰。」又「汽車
    駕駛人有第五十三條之情形，記違規點數三點。」道路交通
    管理處罰條例第53條、第63條第1項第3款分別定有明文。又
    道路交通管理處罰條例第53條雖於94年12月28日修正公布，
    將原規定「汽車駕駛人，行經有燈光號誌管制之交岔路口闖
    紅燈者，處新臺幣1800元以上5400元以下罰鍰。」，修正為
    「汽車駕駛人，行經有燈光號誌管制之交岔路口闖紅燈者，
    處新臺幣1800以上5400元以下罰鍰。前項紅燈右轉行為者，
    處新臺幣600元以上1800元以下罰鍰」，亦即新修正之道路
    交通管理處罰條例增列第53條第2項，將「紅燈右轉」之違
    規行為降低罰鍰之數額。然新修正之條文明訂生效日期另由
    行政院主管機關公布施行，而目前尚未發佈，自仍應適用原
    有之規定。又「行為人有本條例之情形者，應填製舉發違反
    道路交通管理事件通知單，並於被通知人欄予以勾記，其通
    知聯依下列規定辦理：當場舉發者，應填記駕駛人或行為人
    姓名、性別、出生年月日、地址、身分證統一號碼及車主姓
    名、地址、車牌號碼、車輛種類。被查獲之駕駛人或行為人
    為受處分人時，應將該通知單填記後交付該行為人簽名或蓋
    章收受之；拒絕簽章者，並記明其事由，視為已收受。」違
    反道路交通管理事件統一裁罰標準及處理細則第11條第1項
    第1款亦定有明文。經查：（一）本件受處分人於94年10月1
    日1時40分，駕駛車牌號碼H7—7793號自用小客車，沿臺中
    市○○○路行駛，途經五權西路口與美村路口時，因五權西
    路係紅燈，受處分人竟違規右轉至美村路，遭警當場舉發之
    事實，業經當場舉發之員警甲○○於本院調查時證述明確。
    而本件受處分人於員警交付違規通知單請其簽名時拒絕簽章
    ，業經員警記名其事由，並當場告知違規項目及交款期限，
    有該舉發違反道路交通管理事件通知單附卷可稽，揆諸前揭
    說明，應視為已收受。（二）按道路交通管理處罰條例第7
    條第1項規定：「道路交通管理之稽查、違規之紀錄，由交
    通勤務警察，或依法令執行交通稽查任務之人員執行之」。
    而警察為維持交通秩序，依法執行職務，立場應是客觀公正
    ，且警員係屬司法警察人員之一份子，應深切明白出庭作證
    具結後，應據實陳述之義務及如有偽證應受處罰之嚴重後果
    。本件當時執勤之員警甲○○於本院訊問時，經告知證人具
    結之義務及偽證之處罰並命其朗讀結文及具結後，仍明確上
    述之結證，而證人又與受處分人並無恩怨關係，當無陷害受
    處分人之理，是其當場目睹受處分人於紅燈時違規右轉之證
    言，應屬真實可信。（三）從而，受處分人抗告意旨謂其未
    有闖紅燈違規右轉云云，自不足採。是本件原處分機關爰引
    首揭規定所為之處分，於法並無不合。原審以受處分人異議
    無理由而駁回其異議，自無不妥。抗告人抗告意旨仍執前詞
    ，指摘原裁定不當，並無理由，應予駁回。
據上論斷，應依道路交通案件處理辦法第26條、刑事訴訟法第41
2條，裁定如主文。
中    華    民    國    95    年    5     月    26    日
               刑事第八庭  審判長法  官  羅  得  村
                                 法  官  劉  榮  服
                                 法  官  巫  政  松
上列正本證明與原本無異。
不得再抗告。
                                 書記官  陳  妙  瑋
中    華    民    國    95    年    5     月    30    日
                                                      A


司法院資訊處製作；財團法人民間司法改革基金會備份。
